【裁判字號】    98,上易,886
【裁判日期】    981130
【裁判案由】    竊佔
【裁判全文】
臺灣高等法院高雄分院刑事判決         98年度上易字第886號
上  訴  人  臺灣高雄地方法院檢察署檢察官
被      告  丙○○
上列上訴人因竊佔案件，不服臺灣高雄地方法院98年度審易字第
2050號中華民國98年10月16日第一審判決（起訴案號：臺灣高雄
地方法院檢察署98年度偵字第19179 號），提起上訴，本院判決
如下：
     主  文
上訴駁回。
     理  由
一、按上訴書狀應敘述具體理由；又第二審法院認為上訴書狀未
    敘述理由或上訴有刑事訴訟法第362 條前段之情形者，應以
    判決駁回之，同法第361 條第2 項、第367 條前段定有明文
    。而依法院辦理刑事訴訟案件應行注意事項第162 條規定：
    「……所稱具體理由，係指須就不服之判決為具體之指摘而
    言，如僅泛稱原判決認事用法不當或採證違法、判決不公等
    ，均非具體理由。……」亦即所謂具體理由，必係依據卷內
    既有訴訟資料或提出新事證，指摘或表明第一審判決有何採
    證認事、用法或量刑等足以影響判決本旨之不當或違法，而
    構成應予撤銷之具體事由，始克當之（例如：依憑證據法則
    具體指出所採證據何以不具證據能力，或依憑卷證資料，明
    確指出所為證據證明力之判斷如何違背經驗、論理法則）；
    倘僅泛言原判決認定事實錯誤、違背法令、量刑失之過重或
    輕縱，而未依上揭意旨指出具體事由，或形式上雖已指出具
    體事由，然該事由縱使屬實，亦不足以認為原判決有何不當
    或違法者（例如：對不具有調查必要性之證據，法院未依聲
    請調查亦未說明理由，或援用證據不當，但除去該證據仍應
    為同一事實之認定），皆難謂係具體理由，俾與第二審上訴
    制度旨在請求第二審法院撤銷、變更第一審不當或違法之判
    決，以實現個案救濟之立法目的相契合，並節制濫行上訴（
    最高法院97年度台上字第892 號判決意旨參照）。
二、本件上訴人台灣高雄地方法院檢察署檢察官雖於民國98年10
    月30日上訴期間屆滿（即98年11月7 日）前提出上訴書，然
    上訴理由係稱：「原審僅以『審酌被告任意佔用他人之土地
    ，毫無尊重他人財產之觀念，復其就事實(一)之竊佔範圍規模
    非小，案發至今均未賠償告訴人之損害，或取得合法佔用權
    源，實有可議；惟念其犯罪之動機、目的及手段尚稱平和』
    ，然判決所稱之動機、目的及手段尚稱和平，未有相關事證
    以佐該等認定。況原審未就下開之加以衡酌：(1)被告明知土
    地為告訴人所有，亦明知友人擅自搭建鐵皮屋而佔得該等土
    地，卻趁友人葉清朝死亡之際，旋即修繕該鐵皮屋，足見被
    告覬覦土地已久，且被告假借祭奉福安祠之名，竊佔土地，
    然行飼養動物販賣之實，係為貪圖一己之私利，是竊佔之動
    機及目的誠屬可議。(2)再被告犯行經告訴人發現並要求拆除
    地上物，仍置之不理。(3)末被告迄今未與告訴人達成和解，
    犯後態度顯然不佳。是原審未慮之而為量刑，足認量刑顯屬
    過輕。」等語。經查：
  (一)原判決就事實(一)部分論處被告丙○○刑法第320 條第2 項竊
    佔罪刑，係依據被告之自白及告訴代理人即證人陳清和律師
    與證人薛春樹、簡滕邑於偵查中證述、告訴代理人即證人乙
    ○○、甲○○於警詢、偵查中證述，並有相關土地複丈成果
    圖、履勘筆錄、土地登記簿謄本、照片等為證，並於量刑審
    酌：「被告任意佔用他人之土地，毫無尊重他人財產之觀念
    ，復其就事實(一)之竊佔範圍規模非小，案發至今均未賠償告
    訴人之損害，或取得合法佔用權源，實有可議；惟念其犯罪
    之動機、目的及手段尚稱平和，．．．再參酌被告於犯後均
    能坦承犯行、態度良好等一切情狀，判處有期徒刑8 月，再
    依中華民國96年罪犯減刑條例之規定，減為有期徒刑4 月，
    如易科罰金以新台幣1000元折算1 日，已詳述其所憑之證據
    及理由。原判決所為論述，核與卷證資料相符，其證據之取
    捨及判斷並無違背證據法則、經驗法則及論理法則。
  (二)上訴意旨固指摘，原判決未有事證仍認定被告犯罪動機、目
    的及手段係屬平和而為不當云云，惟按刑法第320 條第2 項
    之竊佔罪，本係以基於法律上不應取得享有之利益之意思，
    趁人不知之際，以和平方法，擅自佔據他人之不動產，而侵
    害他人之支配權者，為構成要件，而原判決既已論述被告構
    成刑法上竊佔罪之證據及理由，如上所述，上開指摘即屬空
    言，難謂為具體。
  (三)再上訴意旨另指原判決有上開未予審酌之量刑審酌事項云云
    ，惟其屬未得告訴人同意者，業經原判決審酌事項敘明：「
    被告任意佔用他人之土地，毫無尊重他人財產之觀念」、其
    屬犯罪態度者，亦經原判決敘明：「案發至今均未賠償告訴
    人之損害，或取得合法佔用權源，實有可議」，均如上述，
    並無未經原判決審酌之情事。上訴意旨未依據卷內資料具體
    指摘原判決究竟如何不當或違法，仍執詞謂原判決量刑過輕
    云云，對事實審法院量刑之職權行使，任意爭辯，亦難謂已
    符合法定上訴要件。
三、綜上，檢察官上訴書所載之上開理由，僅空言指摘原判決量
    刑過輕，並未明確指出原審判決所為之判斷及量刑，有如何
    違背經驗、論理法則之處，亦未依據卷內訴訟資料，具體指
    摘原判決認事用法有何違法或不當之情形，顯屬上訴未敘述
    具體理由。核之上揭說明，應認被告之上訴不合法律上之程
    式。
四、再上訴不合法律上之程式之情形，雖依刑事訴訟法第367 條
    但書規定：「但其情形可以補正而未經原審法院命其補正者
    ，審判長應定期先命補正。」，惟該條但書規定係指上訴書
    狀未敘述理由，原審未命補提理由書狀之情形。換言之，應
    認僅於被告或檢察官上訴未敘述理由時，原審法院可命其補
    正，而未經原審法院命其補正，第二審法院審判長始應定期
    間先命補正，苟被告或檢察官提起上訴時，上訴書狀已載理
    由者，即不適用。茲被告上訴書狀敘述之上訴理由是否具體
    ，既非原審法院可命補正之事項，即毋庸先命補正。從而，
    上訴人之上訴書未敘述具體理由，且於上訴期間屆滿後之20
    日內（即98年11月27日以前），亦未補提上訴具體理由，依
    上開規定，顯屬違背法律上之程式，應由本院依同法第367
    條前段、第372 條規定，不經言詞辯論判決如主文。
中    華    民    國    98    年    11    月    30    日
                  刑事第七庭    審判長法  官  莊飛宗
                                      法  官  陳明富
                                      法  官  蔡廣昇
以上正本證明與原本無異。
本件判決不得上訴
中    華    民    國    98    年    12    月    1     日
                                      書記官  曾允志


司法院資訊處製作；財團法人民間司法改革基金會備份。
